【裁判字號】    94,簡,20
【裁判日期】    950822
【裁判案由】    損害賠償
【裁判全文】
臺灣高雄地方法院民事判決                94年度簡字第20號
原    告  蔡嘉昇
          即金昌食品行
被    告  甲○○
上列當事人間損害賠償事件，經本院刑事庭裁定移送前來，嗣於
民國95年8 月15日言詞辯論終結，判決如下：
    主      文
被告應給付原告新台幣伍萬元，及自民國九十四年二月六日起至
清償日止，按週年利率百分之五計算之利息。
原告其餘之訴駁回。
訴訟費用由被告負擔三分之一，餘由原告負擔。
本判決關於原告勝訴部分得假執行；但被告如以新台幣伍萬元為
原告預供擔保後得免為假執行。
原告其餘假執行之聲請駁回。
    事實及理由
一、本件原告經合法通知，無正當理由未於言詞辯論期日到場，
    核無民事訴訟法第386 條各款所列情形，爰依被告之聲請，
    由其一造辯論而為判決。
二、原告起訴主張：伊設立營業處所於門牌號碼高雄市○○區○○路133 號處，並為販售年糕之需而於前址騎樓處蒸煮、擺
    放糕點、年糕，詎於民國92年1 月23日上午8 時30分許，被
    告竟於其同路段135 號住處之騎樓走廊處執持裝有矽藻土粉
    末之罐子四處潑灑敲打，致伊於騎樓處所擺放約3 千台斤之
    年糕因之遭矽藻土粉末污損不堪使用乃全數丟棄，計受有新
    台幣（下同）150,000 元之損失，而被告因毀損上開年糕之
    行為業經本院93年度簡上字第842 號判處拘役15日嗣並確定
    在案，為此爰依侵權行為損害賠償請求權請求判令被告應給
    付150,000 元，及自起訴狀繕本送達之翌日即94年2 月6 日
    起至清償日止，按週年利率5%計算之利息，並願供擔保請准
    為假執行之宣告。
三、被告則以：鈞院93年度簡上字第842 號刑事確定判決就伊涉
    及傷害訴外人丙○○部分已經判決無罪確定在案，訴外人丙○○提起本件之刑事附帶民事訴訟已非適法，原告自無從於
    該訴訟中再追加起訴，況該刑事判決雖認定伊有毀損年糕之
    情，惟原告當初既未對此提出毀損告訴，前開刑事判決逕為
    實體判決已非適法，而鈞院刑事庭當初並未將原告追加之訴
    併予移送，訴外人丙○○更已撤回原訴，原告之追加自已無
    所附麗，況伊當日乃為避免害蟲侵入而將裝有矽藻土粉末之
    罐子放置於自宅騎樓邊，並無潑灑矽藻土粉末之情，而矽藻
    土粉末可使用於各類食品並無安全上之疑慮，縱有飄散至原
    告之年糕亦無毀損之虞，且原告亦無法舉證證明其確有3 千
    台斤之鉅量年糕遭毀損，其請求伊賠償並無理由云云，並聲
    明求為判決：駁回原告之訴，如受不利之判決，願供擔保請
    准宣告免為假執行。
四、兩造不爭執之事項：
    兩造原分別住居、設立於前開住所及營業所，原告為販售年
    糕而於前址騎樓處蒸煮、擺放糕點、年糕，詎於上開時日，
    原告於騎樓處所擺放之年糕因遭矽藻土粉末污損不堪使用而
    全數丟棄，被告則因毀損上開年糕之行為業經本院93年度簡
    上字第842 號刑事判決判處拘役15日嗣經確定在案。
五、本院就兩造必要之爭點所為之判斷：
  (一)、原告之訴是否合法？
      按「因犯罪而受損害之人，於刑事訴訟程序得附帶提起民
      事訴訟，對於被告及依民法負賠償責任之人，請求回復其
      損害，刑事訴訟法第四百八十七條第一項定有明文。故只
      須所受損害，係由於被告犯罪所致，即有上開規定之適用
      ，並不以被告侵害事實所犯之罪名經刑事法院獨立論處罪
      刑或受損害之人提起刑事告訴或合法告訴為必要。」，最
      高法院93年台抗字第225 號著有裁判要旨可參。本件被告
      固辯稱原告追加之訴並不合法云云，惟查，被告因涉及傷
      害訴外人丙○○及毀損「金昌食品行」之年糕行為而經起
      訴審判，訴外人丙○○並於93年12月21日對被告提起侵權
      行為損害賠償之刑事附帶民事訴訟，原告則於94年1 月18
      日追加起訴乙節，此有告訴狀、刑事判決書、起訴狀、追
      加起訴狀附於前開刑事案卷及本院94 年度簡上附民字第1
      號卷可稽，而刑事附帶民事訴訟雖未準用民事訴訟有關追
      加、變更訴訟之規定，惟就請求基礎事實同一之追加依民
      事訴訟法第255 條第1 項第2 款之規定本不在訴之變更追
      加限制之列，而訴外人丙○○傷害部分嗣雖經判決無罪確
      定，惟被告毀損之年糕既經前開刑事判決認定為「金昌食
      品行」經營販售之用，則原告於前開刑事案件審理程序中
      主張其因被告之毀損犯罪行為受損而對之起訴，縱該毀損
      之部分未經合法告訴，揆諸前揭說明，原告之訴仍屬適法
      ，此並不因刑事庭裁定漏未記載併行移送該部分之訴而受
      影響，且縱被告被訴傷害部分於移送後嗣已改為無罪判決
      ，惟原告之訴既已成立，並已於審理中繳足裁判費，基於
      訴訟經濟之目的，其訴自仍已補正而屬合法，被告上開所
      辯並無理由。
  (二)、被告有無毀損系爭年糕之行為？
      按「當事人主張有利於己之事實者，就其事實有舉證之責
      任。」，民事訴訟法第277 條前段定有明文。本件被告辯
      稱其並未潑灑矽藻土粉末至原告年糕上，且該粉末對人體
      無害，縱有灑及亦無毀損之虞，其自無需擔負損害賠償責
      任云云，而查：
    (1)、被告辯稱並無潑灑矽藻土粉末至系爭年糕之行為，並舉
        其配偶即證人林德滿於本院審理中證稱：「我是在醫院
        工作，上班時間為早上8 點到下午5 點30分。我每天大
        概在8 點到8 點10分出門，當天我出門時我先生還在家
        ，當天我出門時我有看到我先生把矽藻土放在地上，他
        放在騎樓一直線上，因為他說怕有蟑螂或蟲跑過去，我
        當天出門時沒有看到原告門口有放年糕或米等物品，原
        告以前做好年糕後會把年糕放在外面晾，至於他們幾點
        會推出來我不清楚，我只記得當天沒有看到他們有把東
        西放在外面。」等語為證（見本卷第65頁），惟證人林
        德滿與被告份屬至親，所言難免有偏頗之虞，且本件案
        發時間為8 點30分，然證人林德滿既於當日早上8 點到
        8 點10分即已出門上班，顯未見聞嗣後所發生之事情，
        自難據其證言而為有利於被告之認定，而原告係經營鹽
        粿等食品批發買賣，並於92年1 月18、21日分別購入圓
        糯100 石、二砂（二級砂糖）100 等作粿之材料乙節，
        此有營利事業登記證、發票收據、估價單等件在卷可稽
        （見本卷第82、49-1頁），且被告於前開刑事案件中所
        提呈之照片及現場亦有製粿工具及蒸熟之粿放置騎樓之
        情（見92年度偵字第5889號卷第62至67頁），另當地里
        長即證人乙○○於本院審理中乃具結證稱：「我現在是
        文昌里的里長，我從20年前就做里長到現在，…金昌食
        品行原來在我對面後來我搬家後就在我隔壁，金昌食品
        行是做年糕、甜粿、鹽粿等類的生意，他們過年時做的
        很多路邊都是他們擺的粿，他們都放在外面人家要買的
        時候再載出去，系爭事故發生的時候當時我在家，當時
        丙○○到我家叫我出來說他的粿及原料被人家灑了粉末
        ，我當時有看到粿上面有白色的粉末，我就馬上報警，
        後來派出所有派人來處理，當時有拍照下來出所有派人
        來處理，當時有拍照下來，我有跟丙○○說叫他那些東
        西不要賣出去要處理掉，我有叫他丟掉，我有一次有看
        到丙○○自己拿去丟，那一次我是看他拿原料去丟的，
        所以他應該是陸續把東西拿去丟，數量多少我不清楚，
        只知道當時快過年所以量很大，當時我有看到被告在灑
        粉末我有過去叫他不要灑，但是他沒有理我，所以我就
        報警，警察來後我就走了。」等語（見本卷第76頁），
        證人張宗禮於前開93年度簡上字第842 號刑事案件及本
        院審理中則分別具結證稱：「因丙○○製作糕點需要人
        手，其前往幫忙工作，當日早上約8 、9 點時，甲○○
        拿罐裝白色粉末撒在地下，並在甲○○與丙○○住處外
        ，持該罐裝瓶朝相鄰柱子上敲打，而罐內白色粉末則像
        痱子粉般飄至米或年糕上面，至於年糕則因污損全部丟
        棄且交由垃圾車清運」、「我每年都會去原告家裡幫忙
        作年糕，但算是幫忙沒有拿薪水那次早上八點多我有看
        到被告拿粉末狀的東西在灑，被告是在他與原告房子中
        間的柱子邊灑粉末，所以粉末有被風吹來，有粉末掉在
        年糕上，我當時在那邊幫忙堆原料，原告蒸年糕是一次
        就做好，一次大概可以同時做好三千斤，因為年糕蒸好
        後要趕快放涼，所以一次三千斤應該有全部推出來，後
        來污染的年糕分好幾次丟掉，我自己也幫忙丟了兩、三
        次，我的店面跟原告很近所以常常去，原告後來有報警
        ，當地里長建議把污染的年糕全部丟掉」等語（見本院
        92 年 度簡字第5175號93年4 月29日訊問筆錄、本卷第
        47 頁） ，證人柯浩堂亦於前開刑事案件審理中證述：
        「我當時在丙○○處幫忙製作年糕…甲○○在隔壁騎樓
        下發動機車，在騎樓外面發動汽車…被告發動機車完後
        又發動汽車，之後持罐裝粉末沿相鄰鐵門灑到屋外，故
        意灑向空中，並且最後還敲打兩屋之間的柱子…我看到
        粉末飄向年糕、米…年糕全部丟倒垃圾車」等語（見同
        上刑卷訊問筆錄），而證人乙○○、張宗禮、柯浩堂所
        言互核大致相符，且其等與兩造均無利害關係，自無故
        意偏頗另一方之理，所言應屬真實可採，是參酌證人乙○○、張宗禮、柯浩堂前開證言，並原告事發前已購入
        製粿材料，又本件事發時已近農曆春節（時為農曆12月
        21日）需用年糕、粿類食品之消費高峰期，且依原告上
        開營業場所騎樓放置蒸籠等情以觀，被告應確實有潑灑
        矽藻土粉末污損原告放置於騎樓之年糕之行為，況被告
        為此亦經本院93年度簡上字第842 號刑事判決以毀損罪
        刑判處拘役15日確定在案亦如前述，而被告於此並未另
        行舉證證明其並無潑灑矽藻土粉末污損原告年糕之行為
        ，其上開辯解並無理由。
    (2)、次按民法上侵權行為之損害賠償乃以填補被害人所受之
        損害為目的，是若被害人確因行為人之故意或過失行為
        造成其積極財產之減少或消極財產之增加，行為人即應
        擔負損害賠償責任，而本件原告所有之年糕乃遭被告潑
        灑矽藻土粉末而丟棄已如前述，是被告潑灑之矽藻土粉
        末縱無食用安全之虞，惟原告既係以出售之目的而非自
        用始行製作，以該極細粉末沾染於產品上頭，此業影響
        其賣相並其累積而來之商譽，被告自無權要求原告以此
        原狀出售以減少損害之理，則原告既係因被告之行為而
        不得不將其年糕丟棄致自己之積極財產減少而受有損害
        ，被告自應為其行為所致原告之損失擔負損害賠償之責
        ，被告所辯並無理由。
  (三)、原告得請求賠償之數額為何？
      本件原告固主張其因被告之毀損行為而丟棄3 千台斤年糕
      受有價值150,000 元之損失云云，惟此業為被告所否認，
      而原告之年糕遭被告毀損後均已丟棄已如前述，然就丟棄
      之數量為何，證人柯浩堂於前開刑事案件中供稱其丟棄之
      年糕約1 千至2 千台斤（見本院92年度簡字第5175號卷第
      92 頁） ，證人張宗禮則稱約有4 千台斤的米及年糕全部
      丟棄（同上卷第86頁），而原告於此並無法提出確實之丟
      棄數量，本院爰參酌原告所提呈店內蒸煮糕粿之貫流式鍋
      爐最大蒸發量為500kg/hr（見本卷第80頁）即一鍋1 小時
      可蒸煮約833 台斤（500 ÷0.6=833.33）之數量，並店內
      另有一鋼製鍋爐可供蒸煮，及年糕、粿類需洗米、浸米、
      研磨、蒸煮等過程所需時間，以案發當時為早上8 時許，
      應尚無法蒸煮製作多次成品放置冷卻之情形以觀，認以當
      時放置在外而遭被告潑灑矽藻土粉末毀損丟棄之年糕數量
      應以1 千台斤計算即為適當，而原告自承1 台斤年糕之批
      發價為50元，此亦符合一般市價行情，則原告於此所得請
      求被告賠償之金額即為遭毀損之1 千台斤年糕之價值計為
      50,0 00 元（1000×50=50000）。
    綜上，本件原告之訴乃為合法，而被告既於原告年糕上潑灑
    矽藻土粉末致原告因之丟棄1 千台斤之年糕而受有50,000元
    之損失，被告自應為此擔負侵權行為損害賠償責任，從而，
    原告依侵權行為損害賠償請求權請求判令被告應給付50,000
    元，及自94年2 月6 日起至清償日止，按週年利率5%計算之
    利息之範圍內為有理由，自應予以准許，其逾此範圍外之請
    求則屬無據，應予駁回。
六、本件主文第1 項係所命給付之金額未逾500,000 元之判決，
    依民事訴訟法第389 條第1 項第5 款之規定，自應依職權宣
    告假執行，至原告敗訴部分，其假執行之聲請即失所依附，
    應予駁回，而被告既陳明願供擔保請准免為假執行之宣告，
    經核並無不合，爰酌定相當之擔保金額准許之。
七、本件判決之基礎已臻明確，兩造其餘攻擊防禦方法及舉證，
    核與判決無影響，爰不另一一論述，併此敘明。
八、據上論結：本件原告之訴為一部有理由，一部無理由，合依
    民事訴訟法第385 條第1 項前段、第79條、第389 條第1 項
    第5 款、第392 條第2 項，判決如主文。
中    華    民    國    95    年    8     月    22    日
                  民事第五庭審判長法  官  黃宏欽
                                  法  官  古振暉
                                  法  官  郭宜芳
正本係照原本作成。
本判決不得上訴。
中    華    民    國    95    年    8     月    22    日
                                  書記官  劉法萱


司法院資訊處製作；財團法人民間司法改革基金會備份。
